最高法院刑事判決　　　　　　　九十六年度台上字第四二四號
上　訴　人　甲○○
選任辯護人　鐘律師
上列上訴人因公共危險等罪案件，不服台灣高等法院中華民國九
十三年五月二十七日第二審判決（九十二年度交上訴字第二四四
號，起訴案號：台灣板橋地方法院檢察署九十二年度偵字第四五
四三號），提起上訴，本院判決如下：
    主  文
原判決關於肇事遺棄罪部分撤銷，發回台灣高等法院。
其他上訴駁回。
    理　由
壹、撤銷部分：
本件原判決認定上訴人甲○○於民國九十一年十二月二十一日晚
間十時三十分許，駕駛車牌號碼六Ｎ─七六八七號自用小客貨車
，沿台北縣新莊市○○路由北往南方向行駛於外側車道。途經同
縣市○○路一○二號前，適有盧宣勳（下稱盧女）騎乘車號ＱＱ
Ｍ─八三八號輕型機車，同方向在前行駛。上訴人於併行及超車
之際，疏於注意兩車併行之間隔，致其自用小客貨車右側車身擦
撞盧女所騎輕型機車之左手把，使盧女人車倒地，造成其頭部外
傷併腦水腫及左鎖骨骨折等傷（上訴人過失傷害部分業經原審判
刑確定）。詎上訴人於肇事後竟未停車察看或探詢盧女之傷勢，
亦未報警處理，即迅速駕車駛離現場而逃逸。當時適有黃峰亮駕
車目擊肇事情形，在後追趕不及，遂記下肇事車輛之車牌號碼而
報警查獲等情。因而維持第一審論處上訴人駕駛動力交通工具肇
事，致人於傷而逃逸罪刑之判決，而駁回上訴人在第二審對於此
部分之上訴，固非無見。
惟查：按審理事實之法院對於被告有利及不利之證據，應一律注
意，詳為調查，綜合全案證據資料，本於經驗法則以定其取捨，
並將取捨證據及得心證之理由於判決內詳為說明。故證據雖已調
查，而尚有其他必要部分並未調查，仍難遽為被告有利或不利之
認定。原判決認定上訴人駕車肇事致盧女倒地受傷後，並未停車
察看盧女之傷勢或報警處理，即迅速駕車逃逸。惟上訴人始終否
認有肇事逃逸之故意，辯稱伊當時確實不知與盧女發生車禍，若
伊發現上情，一定會下車察看等語（見偵查卷第三頁反面、第三
十三頁、第一審卷第三十一頁、原審卷第一三一頁、第一三三頁
）。原判決雖以車禍發生當時並無其他車輛經過，而上訴人在並
非擁擠之夜間道路駕車與盧女機車擦身而過，應預見可能發生事
故，且盧女倒地受傷，其機車刮地痕長達四公尺，上訴人既稱未
酒醉駕車，則其對於本件車禍應無不能即刻察見之理云云。因認
上訴人所辯當時不知發生車禍一節，為不足採信（見原判決第九
頁第三行至倒數第三行）。然查本件車禍發生當時是否另有其他
車輛經過，以及盧女當時倒地受傷，暨其機車之刮地痕長達四公
尺等情，似與判斷上訴人有無肇事逃逸之故意，並無絕對之關聯
。且卷查盧女於警詢時證稱：伊被擦撞倒地後，曾「舉手」並出
聲說「不要走！」，但肇事休旅車上之駕駛「並沒有看到」等語
（見偵查卷第五頁反面）。證人黃峰亮於警詢時亦證稱：上訴人
車撞擊盧女機車後，並未煞車，亦未停車察看，繼續行駛中正路
往南前進等語（見偵查卷第七頁反面）。而台灣省台北縣區車輛
行車事故鑑定委員會鑑定函亦說明：「……研判可能係李車車身
或右後照鏡與盧宣勳之身體左側碰撞，或是與機車把手『輕微碰
撞』，以致機車失控倒地受傷」等語（見第一審卷第十三頁）。
且上訴人於肇事翌（二十二）日十二時五分許，接受警方呼氣酒
精測試結果，其酒精濃度高達○．三一ＭＧ／Ｌ，亦有酒精測定
值一紙附卷可稽（見偵查卷第十三頁）。盧女於警詢時亦陳稱：
「在車禍發生前，我由機車上之左後視鏡看到我的左後方有一部
車一直朝我逼近，並以蛇行前進的方式向我車靠過來，我當時心
想這輛車的駕駛應該是喝醉酒，才沒有辦法平穩的控制車輛，於
是我趕緊向右側閃躲，但是該車又一直向右靠過來，最後被該車
撞倒在地……」等語（見偵查卷第五頁反面）。則上訴人當時究
竟有無因酒醉駕車，且其車與盧女機車左手把僅係「輕微碰撞」
，以致未能察覺其車擦撞盧女機車倒地，故而仍繼續駕車前進之
情形？即非全無探究之餘地。究竟上訴人於肇事當時之車速若干
？有無酒醉駕車或超速行駛之情形？其於撞倒盧女機車時，有無
突然減速或煞車停頓之情形？又上訴人車身與盧女機車左手把擦
撞之程度如何？其擦痕是否明顯或嚴重？再上訴人車與盧女機車
撞擊時有無發出聲響？若有，該聲響之音量如何？是否足以使其
他車輛駕駛人察覺肇事？又上訴人於肇事後繼續駕車前進時，是
否有突然加速前進，或故意闖紅燈、變換車道或方向等企圖逃避
追緝之跡象？以上諸項疑點與上訴人是否確有肇事逃逸之故意有
關，為澈底究明事實真相，猶有深入調查釐清明白之必要。原審
對以上疑點並未完全調查釐清論敘明白，遽為不利於上訴人之認
定，尚嫌調查未盡。上訴意旨指摘原判決不當，尚非全無理由，
應認原判決關於肇事遺棄罪部分有撤銷發回更審之原因。又上訴
人於上訴理由中主張其已於九十三年六月二日與盧女達成民事賠
償和解，並於同日將和解賠償金額新台幣四十五萬七千五百七十
八元，全部匯寄至盧女在台灣中小企業銀行新莊分行之帳戶內，
並提出民事求償切結書及匯款回條聯影本各一份為證（附於本院
卷內），案經發回，宜一併審酌及之。
貳、駁回部分：
按刑事訴訟法第三百七十六條所列各罪之案件，經第二審判決者
，不得上訴於第三審法院，法有明文。本件上訴人被訴過失傷害
案件，原審係依刑法第二百八十四條第一項論處罪刑，核屬刑事
訴訟法第三百七十六條第一款之案件，依首開說明，既經第二審
判決，自不得上訴於第三審法院；上訴人竟併就該部分提起上訴
，顯為法所不許。其此部分之上訴為不合法，應予駁回。
據上論結，應依刑事訴訟法第三百九十五條前段、第三百九十七
條、第四百零一條，判決如主文。
中　　華　　民　　國　九十六　年　　一　　月　 十九 　日
                      最高法院刑事第四庭
                          審判長法官  吳　雄　銘
                                法官  池　啟　明
                                法官  郭　毓　洲
                                法官  韓　金　秀
                                法官  黃　梅　月
      本件正本證明與原本無異
                                      書  記  官
中　　華　　民　　國　九十六　年　　一　　月　二十三　日
                                                      G
